【裁判字號】    97,簡抗,18
【裁判日期】    970915
【裁判案由】    訴訟救助
【裁判全文】
臺灣板橋地方法院民事裁定              97年度簡抗字第18號
抗  告  人  乙○○
                        樓
抗告人因與相對人甲○○間訴訟救助事件，抗告人對於中華民國
97年7 月24日本院板橋簡易庭97年度板簡救字第9 號所為裁定提
起抗告，本院裁定如下：
    主      文
抗告駁回。
抗告程序費用由抗告人負擔。
    理      由
一、本件抗告意旨略以：抗告人聲請訴訟救助主要理由，係因約
    自民國93、94年間起，因與兄弟間不睦受兄弟欺凌以及因故
    與他人迭生爭端或受他人不法侵害，致為處理諸多訴訟而耗
    盡手邊可動支之錢財，抗告人並於聲請狀列舉十大爭訟事項
    ，而該等爭訟悉為繫屬或曾繫屬鈞院或板檢之案件，本即能
    即時調查，又本訴乃確認本票係偽造，該案同一原因之票據
    關係前已有勝訴判決，故足認非顯無勝訴之望。原裁定法院
    固依職權調查抗告人96年度財產所得資料，並認定財產總額
    高達新台幣（下同）1 千餘萬元，惟原裁定所舉抗告人之資
    產，多所抵押負債，且抗告人亦甚多其他負債，可處分資產
    並無多少價值，是因大量訴訟耗盡財產仍應係無資力，應可
    准予訴訟救助等語。
二、原裁定以：聲請人聲請訴訟救助，未提出能即時調查之證據
    ，以釋明其無資力支出訴訟費之主張為真實，及非顯無勝訴
    之望，其聲請即屬無從准許。況查，經本院依職權調閱聲請
    人96年度財產所得資料顯示，聲請人96年度之利息所得共計
    3 仟餘元、投資金額計1 百萬元、名下固定資產部分計房屋
    3 棟、土地3 筆、田賦4 筆，財產總額高達1 千餘萬元，有
    本院稅務電子閘門財產所得調件明細表在卷可按。聲請人所
    稱伊係無資力支出訴訟費用云云，顯亦有所不實，應駁回其
    聲請等語。
三、按民事訴訟法第107 條第1 項規定：「當事人無資力支出訴
    訟費用者，法院應依聲請，以裁定准予訴訟救助。但顯無勝
    訴之望者，不在此限。」此項請求救助之事由，依同法第
    109 條第2 項、第284 條之規定，應提出可使法院信其主張
    為真實之一切證據以釋明之。而所謂無資力，係指窘於生活
    ，且缺乏經濟信用者而言（參照最高法院26年滬抗字第34號
    、43年臺抗字第152 號判例）。又請求救助事由之釋明，得
    由受訴法院管轄區域內有資力之人，出具保證書代之。同法
    第109 條第3 項定有明文。查本件抗告人以其連番訴訟爭端
    纏身，需龐大費用，積蓄用盡仍不足支應，且四處借貸債台
    高築，無資力支出訴訟費用，且本件之訴並非絕無勝訴之望
    為由，向原法院聲請訴訟救助云云。惟查，抗告人向原法院
    聲請訴訟救助，除於民事聲請狀中列載10件爭訟事件之繫屬
    字號外，並未提出其他得即時調查之證據，此有原審卷可稽
    。而法院調取上開卷宗僅得證明確有訟爭之事實，顯無從資
    為抗告人有因連番訴訟爭端，需龐大費用，「以致積蓄用盡
    仍不足支應，且四處借貸債台高築，無資力支出訴訟費用」
    等事實之認定，是抗告人關於訴訟救助事由之釋明顯有不足
    。其又未能由有資力之人出具保證書代替釋明，從而，其聲
    請訴訟救助，自無從准許。原法院以其未提出能即時調查之
    證據，以釋明其無資力支出訴訟費之主張為真實，而裁定駁
    回其訴訟救助之聲請，即無違誤。抗告意旨仍執陳詞，指摘
    原裁定不當，求予廢棄改判，為無理由，應予駁回。
五、據上論結，本件抗告為無理由，裁定如主文。
中    華    民    國    97    年    9     月    15    日
                  民事第二庭    審判長法  官  蕭胤瑮
                                      法  官  鍾啟煌
                                      法  官  陳麗玲
以上正本係照原本作成
如對本裁定抗告須於送達後10日內向本院提出再抗告狀，並應繳
納抗告費新台幣1,000 元整。
中    華    民    國    97    年    9     月    15    日
                             書記官  陳玉心


司法院資訊處製作；財團法人民間司法改革基金會備份。
